【裁判字號】    97,交聲,721
【裁判日期】    970703
【裁判案由】    聲明異議
【裁判全文】
臺灣彰化地方法院交通事件裁定         97年度交聲字第721號
原處分機關  交通部公路總局臺中區監理所彰化監理站
異  議  人
即受處分人  甲○○
上列受處分人因違反道路交通管理處罰條例案件，對於交通部公
路總局臺中區監理所彰化監理站於民國97年5 月15日所為之處分
（原處分案號：裁監四字第裁64-I00000000號）聲明異議，本院
裁定如下：
    主  文
異議駁回。
    理  由
一、原處分機關裁決意旨略以：異議人即受處分人（下稱異議人
    ）甲○○所有車牌號碼3127-FW自用一般小客車，於民國97
    年3月31日8時20分許，行經彰化縣埤頭鄉○○○路與埔尾路
    口，因(1)行經有燈光號誌管制之交岔路口闖紅燈；(2)後經警
    方攔查拒絕停車接受稽查而逃逸之違規，經彰化縣警察局北
    斗分局以彰警交字第I00000000號違規通知單逕行掣單舉發
    。爰依道路交通管理處罰條例第53條第1項、第60條第1項規
    定，裁罰鍰新臺幣5,700元，於法應無不合。
二、聲明異議意旨略以：駕駛人即異議人之大伯李益君駕駛異議
    人所有之車牌號碼3127-FW自用一般小客車，於97年3月31日
    行經彰化縣埤頭鄉○○路與埔尾路口，遭警員攔停，因駕駛
    人李益君自認無闖紅燈因此未簽署違規通知單，而當時員警
    確實告知駕駛人可以離開，且佐證照片中之內容為駕駛人已
    將車子停在路旁，並非車子逃逸之畫面，因此駕駛人並無拒
    絕停車接受稽查而逃逸之事實，為嗣後異議人卻接到違規通
    知單，駕駛人李益君不服因此聲明異議云云。
三、按汽車駕駛人駕駛汽車，應遵守道路交通標誌、標線、號誌
    之指示；汽車行駛至交岔路口，其行進、轉彎，應遵守燈光
    號誌或交通警察之指示，道路交通安全規則第90條前段、第
    102條第1項第1款分別定有明文。且汽車駕駛人，行經有燈
    光號誌管制之交岔路口闖紅燈者，處新臺幣1800元以上5400
    元以下罰鍰；又汽車駕駛人，駕駛汽車有違反本條例之行為
    ，經交通勤務警察或依法令執行交通稽查任務人員制止時，
    不聽制止或拒絕停車接受稽查而逃逸者，除按各該條規定處
    罰外，處新臺幣3000元以上6000元以下罰鍰，並記違規點數
    1 點，道路交通管理處罰條例第53條第1 項、第60條第1 項
    及第63條第1 項亦有明文規定。
四、經查：
  (一)本件駕駛人李益君於前揭時、地，駕駛異議人所有車牌號碼
    3127－FW之一般自用小客車，行經彰化縣埤頭鄉○○○路與
    埔尾路口，因闖紅燈經執勤員警當場攔查制止，嗣後趁員警
    攔查他車之際駕車逃逸，經彰化縣警察局警員逕行舉發之情
    ，有彰化縣警察局北斗分局97年5月6日北警分五字第097000
    7424號函、現場照片、舉發違反道路交通管理事件通知單、
    裁決書各1份在卷可稽。雖異議人以上開情詞置辯，惟據證
    人即原舉發員警乙○○○○於97年6月12日到庭結證稱：「
    （問：當初開罰單的情形？）當初我們有兩名警員執勤交通
    稽查的勤務，那小客車是由西向東行駛，我們是在東側的路
    口，當時兩名警員，能夠清楚見到對向的紅綠燈的燈號，發
    現違規人是個男的，就是在庭的這個男的李益君，發現這個
    男子駕駛經過路口的時候，號誌已經紅燈亮起，該車跨越停
    止線，就是闖紅燈，就是鳴笛、指揮、攔停，他有靠右停車
    ，在路口一百公尺處，如卷付的照片，請他出示駕駛執照，
    他說他沒有闖紅燈，先是說他沒有帶證件，又說要請朋友拿
    證件過來，他有撥打電話，我們二名警員就現場請他如果有
    帶證件的話請他拿出來，之後又有其他車輛違規，我們繼續
    攔停其他的車子，之後大約五分鐘之後，該男子就直接駕車
    離開。（問：關係人【即駕駛人李益君】，當時車子是你開
    的？）是的。（問：證人跟你有無仇怨？）沒有。（問：你
    為什麼不出示證件？）我沒有帶，但是我有打電話給朋友請
    他幫我拿過來，而且警員真的有告訴我，說我可以離開。（
    問：你為何離開？）警員告訴我可以離開。（問：證人是否
    有請關係人離開？）沒有，而且告訴他如果離開的話，還要
    告發一條」等情明確，以證人蕭吉欽為執行交通勤務之公務
    ，其於執行交通指揮勤務時，對路口車輛動態之觀察程度本
    較一般人更為專注，又依其證述內容，非但對於事發經過描
    述詳細，所述情節亦均合於常情而無矛盾齟齬，再衡諸證人
    僅係執勤員警，其與異議人或駕駛人間不僅未有任何嫌隙亦
    毫不相識，應無設詞攀誣、或虛構違規事實以陷害異議人或
    駕駛人之理，況員警執行公務本身受行政懲處責任之監督，
    到庭具結作證更以刑罰擔保其真實性，殊無甘冒行政懲處及
    刑法偽證罪責任，而刻意誣陷受處分人之必要，質之駕駛人
    李益君亦不否認於上揭時間駕車行經該處等語，故而應可認
    定證人蕭吉欽之陳述為真實，異議人前揭所辯，委無足採。
  (二)異議人另辯稱若駕駛人真有駕車逃逸之行為，為何佐證照片
    沒有拍到逃逸車輛後車牌之畫面云云。惟按交通勤務警察或
    依法令執行交通稽查任務人員，開單舉發違反道路交通管理
    處罰條例所列之違規事實，經公路主管機關或警察機關所為
    之裁決處罰，本質上為行政處分，係公務員基於職務上權利
    ，依法就特定之具體事件所為，並具有公法上效果之單方行
    政行為。而根據公務員為公法上行為具有公信力之原則，該
    行政處分當可被推定為真正，且其據以依法處分之事實認定
    ，亦應可推定為正確無誤，故本此公信原則，立法者乃賦予
    行政機關違反道路交通事件統一裁罰基準及處理細則等相關
    規定，使交通勤務警察或依法令執行交通稽查任務人員得當
    機處分，以達成維護交通秩序及公共安全之行政目的。反之
    ，若謂公務員之一切行政行為，均需預留充分之證據，以證
    明其所認定之事實為真，則國家行政勢必受到相當程度之阻
    礙，且相關行政目的亦難以順利達成，故刑事訴訟法中就犯
    罪證據有關之規定，與屬於行政秩序罰之交通違規裁罰本旨
    不相符合之部分，自不在得以準用之列。從而，交通違規行
    政爭訟之舉證責任原理，非如刑事案件中應超越任何合理懷
    疑始可為有罪判決之嚴格程度，而係應與民事訴訟之舉證責
    任原理相類似，亦即，基本上應就行政機關與人民所各自主
    張有利於己之事實，分配其應盡之舉證責任，而非逕與適用
    刑事訴訟法之「無罪推定」原則，此觀諸行政訴訟法第 136
    條規定，行政訴訟程序準用民事訴訟法第 277條舉證責任分
    配原則之立法意旨，即可明瞭。查原處分機關裁決異議人所
    有之上開自小客車行經有燈光號誌管制之交岔路口闖紅燈並
    拒絕停車接受稽查而逃逸，乃引據舉發通知單為證。而舉發
    本件違規事件之員警蕭吉欽，就本件如何查獲並舉發之經過
    ，亦於本院調查時到庭陳述無訛，已如前述；且本件警員之
    舉發程序，亦合於前開道路交通管理處罰條例第7條之2第1
    項第4款、第4項之規定。
五、綜上所述，足徵本件駕駛人確有駕駛異議人所有之上開自小
    客車，於上述時、地闖紅燈，拒絕接受稽查而逃逸之違規事
    實。從而，原處分機關所為之處分，並無違法不當，本件異
    議為無理由，應予駁回。
據上論斷，應依道路交通案件處理辦法第19條，裁定如主文。
中    華    民    國    97    年    7    月    3  日
                       交通法庭      法  官  姚銘鴻
以上正本證明與原本無異。
如不服本裁定，應於裁定送達後5日內向本院提出抗告狀（須附
繕本）。
中    華    民    國    97    年    7    月    3    日
                                     書記官  郭佳雯


司法院資訊處製作；財團法人民間司法改革基金會備份。
